臺中高等行政法院判決
　　　　　　　　　　　　　　　九十四年度簡字第六六號
原　　　告　甲○○
被　　　告　臺中縣稅捐稽徵處
代　表　人　乙○○
訴訟代理人　丙○○
上列當事人間因有關稅捐事務事件，原告不服臺中縣政府中華民
國九十四年二月三日府訴委字第○九四○○三五八四六號訴願決
定，提起行政訴訟。本院判決如下︰
　　主  文
原告之訴駁回。
訴訟費用由原告負擔。
　　事  實
甲、事實概要：緣原告所有車號ＮＨ－１３０１自用小客車，因
    未依規定參與車輛定期檢驗，於民國八十七年六月十一日經
    交通部公路總局台中區監理所註銷牌照。八十八年十月十日
    因使用公共水陸道路為台中市警察局查獲（違規單號：中市
    警交Ａ字第０７９３７９８３號），被告乃以九十年十二
    月二十五日中縣稅法字第九○○三九四五三號函處以原告八
    十八年一月一日起至同年十月十日止應納使用牌照稅額二倍
    之罰鍰共計新台幣（下同）二三、五○○元。原告不服，申
    經復查未獲變更，提起訴願遞遭駁回，遂提本件起行政訴訟
    。
乙、兩造聲明：
一、原告聲明求為判決：訴願決定、復查決定均撤銷。
二、被告聲明求為判決：原告之訴駁回。
丙、兩造之陳述：
壹、原告起訴意旨略以：按交通部公路總局台中區監理所將系爭
    車輛牌照註銷之處分書，因原告住址於八十三年五月一日門
    牌整編，致郵寄地址錯誤而遭郵政單位退件，未能確實送達
    原告，乃行政疏失。詎該所另以公告方式完成送達程序，原
    告完全不知情，應屬送達不合法，公告方式亦不合法。本件
    罰鍰既因前揭處分而生，爰請求判決如訴之聲明。
貳、被告答辯意旨略以：按被告業於九十三年九月三十日以中縣
    稅法字第○九三○○三七九○五號函請交通部公路總局台中
    區監理所查明系爭車輛註銷牌照之處分是否合法送達原告，
    經該所以九十三年十月八日中監自字第○九三○○○八七七
    一號函覆略謂：「．．．二查本案因車輛未依規定參與定期
    檢驗，經本所依法裁處逕行註銷牌照處分，處分書經掛號郵
    寄未達後依規定另以公告完成送達程序，並於八十七年六月
    十一日起執行註銷牌照，本所依法裁處並無違誤．．．。」
    等語，是該所逕行撤銷牌照之處分，已屬合法送達。次按系
    爭車輛於八十八年十月十日違規停放於台中市○○路紅線上
    ，而經台中市警察局查獲，顯有使用公共水陸道路之事實，
    又系爭車輛為註銷牌照之交通工具，已構成使用牌照稅法第
    二十八條第二項規定裁處罰鍰之要件，被告依法裁罰，並無
    不合。
　　理  由
一、按「使用公共水陸道路之交通工具，無論公用、私用或軍用
    ，除依照其他有關法律，領用證照，並繳納規費外，交通工
    具所有人或使用人應向所在地主管稽徵機關請領使用牌照，
    繳納使用牌照稅。」、「報停、繳銷、或註銷牌照之交通工
    具使用公共水陸道路經查獲者，除責令補稅外，處以應納稅
    額二倍之罰鍰。」分別為使用牌照稅法第三條第一項、第二
    十八條第二項所明定。又「汽車不依限期參加定期檢驗或臨
    時檢驗者．．．逾期六個月以上者，註銷其牌照。」亦為道
    路交通管理處罰條例第十七條第一項所規定。
二、本件原告所有車號ＮＨ－１３０１自用小客車，因未依規定
    參與車輛定期檢驗，於八十七年六月十一日經交通部公路總
    局台中區監理所註銷牌照。八十八年十月十日因使用公共水
    陸道路為台中市警察局查獲（違規單號：中市警交Ａ字第
    ０７９３７９８３號），被告乃處以原告八十八年一月一日
    起至同年十月十日止應納使用牌照稅額二倍之罰鍰共計二三
　　、五○○元。原告不服，循序提起行政訴訟，訴稱如事實欄
　　所載。
三、經查，原告所有系爭車輛因未依期限參加定期檢驗，經交通
    部公路總局台中區○○○○道路交通管理處罰條例第十七條
    第一項之規定，裁處註銷該車輛之牌照，並因處分書經掛號
    郵寄未達後，依規定另以公告方式完成送達程序，並於八十
    七年六月十一日起執行註銷牌照。又該車輛於八十八年十一
    月十日在台中市○○路行駛，為台中市警察局交通隊查獲，
    有交通部公路總局台中區監理所九十三年十月八日中監自字
    第○九三○○○八七七一號函及舉發違反道路交通管理事件
    通知單附卷可憑。是系爭車輛因未依期限參加定期檢驗，既
    經公路監理機關註銷牌照在案，而仍行駛於公共道路並因違
    規為警查獲，被告依使用牌照稅法第二十八條第二項之規定
    ，予以補稅及裁罰，即屬有據。
四、按「人民違反法律上之義務而應受行政罰之行為，法律無特
    別規定時，雖不以出於故意為必要，仍需以過失為其責任條
    件。但應受行政罰之行為，僅需違反禁止規定或作為義務，
    而不以發生損害或危險為其要件，推定為有過失，於行為人
    不能舉證證明自己無過失時，即應受處罰。」司法院大法官
    會議釋字第二七五號解釋在案。又汽車應定期至公路監理機
    關指定檢驗場所參加檢驗，以期車輛機能正常使用，並維道
    路交通安全，如逾期為之，依上開規定，汽車所有人將被處
    罰鍰，嚴重逾期者，註銷其牌照，此為一般汽車所有人所得
    知。再系爭車輛為原告所有，原告稱該車輛於七十幾年購買
    ，迄今車齡有二十年，則原告縱使其因經營事業之需，未在
    國內，車輛交由他人使用，亦應委託他人將系爭車輛定期參
    加檢驗，以免逾一定期限致牌照被註銷，而其並未如此為之
    ，該車輛因未依期限參加定期檢驗而經公路監理機關註銷牌
    照，而仍行駛於道路並因違規為警查獲，原告自不得以其因
    不知系爭車輛逾期參加檢驗，而謂其無過失責任。
五、復按行政處分具有構成要件之效力，即有效之行政處分，處
    分機關以外之國家機關，除非是有權撤銷機關，否則應尊重
    該行政處分，並以為行為之基礎。如一行政處分（前行政處
    分）之存在及內容，成為作成他行政處分之前提要件時，前
    行政處分作成後，他行政處分應以前行政處分為其構成要件
    作為決定之基礎。本件被告以系爭車輛因未依期限參加定期
    檢驗，經台中區○○○○道路交通管理處罰條例第十七條第
    一項規定，裁處註銷該車輛牌照，系爭車輛於註銷牌照後，
    有於公共道路行駛之事實，又被告於原告申請本件復查程序
    中，函請台中區監理所查詢該車輛因逾檢註銷處分之情形，
    該所以上開函件稱該車輛因逾檢註銷，並經公告方式完成送
    達原告程序，並於八十七年六月十一日執行註銷牌照，即註
    銷系爭車輛牌照之行政處分業已發生效力，被告據此，依使
    用牌照稅法第二十八條第二項之規定，對原告予以裁罰，自
    無不合。至原告主張因其住址於八十三年五月一日門牌整編
    ，致郵寄地址錯誤而遭郵政單位退件，未能確實送達原告，
    而質疑上開台中監理所註銷系爭車輛牌照行政處分之公示送
    達效力，此為原告對該處分得否提起行政救濟之問題，不得
    以此主張本件被告原處分有違法事由。
六、綜上所陳，原處分處原告應納系爭車輛牌照稅額二倍罰鍰二
    三、五○○元，依首開規定，均無違誤，訴願決定予以維持
    ，亦無不合，原告請求撤銷復查決定及訴願決定，為無理由
    ，其訴應予駁回。又本件依卷內事證及兩造於調查期日到庭
　　所陳均已臻明確，本院認並無經言詞辯論之必要，爰不經言
　　詞辯論而判決之。
據上論結，本件原告之訴為無理由，依行政訴訟法第二百三十三
條第一項、第二百三十六條、第一百九十五條第一項後段、第九
十八條第三項前段，判決如主文。
中　　華　　民　　國　　九十四　年　五　　月　廿六　　日
                              法  官　許　武　峰
以上正本證明與原本無異。
如不服本判決，應於判決送達後20日內，以本訴訟事件所涉及之
法律見解具有原則性者，始得向本院提出上訴狀並表明上訴理由
，經最高行政法院許可，否則不得上訴；如於本判決宣示後送達
前提起上訴者，應於判決送達後20日內補提上訴理由書（均應依
對造人數提出繕本）。提起上訴應預繳送達用雙掛號郵票390元
（34元及5元郵票各10份)。
中　　華　　民　　國　　九十四　年　五　　月　廿六　　日
                              書記官  王  永  慶
